臺灣高等法院交通事件裁定　　　　　　 96年度交抗字第607號
抗　告　人
即受處分人　甲○○
上列抗告人因違反道路交通管理處罰條例案件，不服臺灣板橋地
方法院，中華民國96年6月29日所為裁定（95年度交聲字第1538
、1540號），提起抗告，本院裁定如下：
    主  文
抗告駁回。
    理  由
一、本件原處分機關係以異議人駕駛牌照號碼９３０－ＭＹ號營
    業一般小客車，於民國（下同）９５年７月３１日３時１２
    分許，在臺北市○○○路、赤峰街口，有「駕車行經有燈光
    號誌管制之交岔路口闖紅燈」（北監營裁字裁４０－ＡＥＵ
    ３３７０９０號）、「違反道路交通管理處罰條例之行為，
    拒絕停車接受稽查而逃逸」（北監營裁字裁４０－ＡＥＵ３
    ３７０９１號）之舉發違規事實，乃依道路交通管理處罰條
    例第５３條第１項、第６３條第１項，裁決「罰鍰新臺幣貳
    仟柒佰元整，並依第６３條第１項記違規點數３點，罰鍰限
    於９５年１０月１１日前繳納」、「上開罰鍰逾９５年１０
    月１１日仍不繳納者，依法移送強制執行。」（北監營裁字
    裁４０－ＡＥＵ３３７０９０號）。又依道路交通管理處罰
    條例第６０條第１項、第６３條第１項，裁決「罰鍰新臺幣
    參仟元整，並依第６３條第１項記違規點數１點，罰鍰限於
    ９５年１０月１１日前繳納」、「上開罰鍰逾９５年１０月
    １１日仍不繳納者，依法移送強制執行。」（北監營裁字裁
    ４０－ＡＥＵ３３７０９１號）。異議人則以：本件舉發單
    位未附照片，逕行舉發之程序未完備，其無前揭違規事實等
    由，聲明異議。
二、原裁定以：
  (一)查證人即本件舉發員警曾明發到庭結證略以：「是（本件係
    其舉發）」、「我印象中當時是凌晨，車不多，我看到該計
    程車自南京東路東往西，經赤峰街時，當時赤峰街是紅燈，
    它就直接開過來。我在該處路檢，看到它要攔停時，它就不
    停，我先以手提電腦查詢是否為通報車，電腦顯示沒有通報
    ，我就以交通違規舉發。」、「確實有（當時該計程車是否
    確實有闖紅燈？）」、「我們當時有穿反光背心，有指揮棒
    指揮、吹哨子，但它就是不停。」（參見原審訊問筆錄），
    已見異議人有本件違規事實。汽車駕駛人之行為有「闖紅燈
    」、「不服指揮稽查而逃逸」，當場不能或不宜攔截製單舉
    發者，得逕行舉發（道路交通管理處罰條例第７條之２參照
    ）；原舉發單位未附照片，無礙於逕行舉發。本件異議人未
    提出何種證據方法供調查審酌，爰據上揭事證，認異議人確
    有本件違規事實。
  (二)按「行為後法律或自治條例有變更者，適用行政機關最初裁
    處時之法律或自治條例。但裁處前之法律或自治條例有利於
    受處罰者，適用最有利於受處罰者之規定。」行政罰法第５
    條定有明文，亦即於行為人行為後，行政罰之法律或自治條
    例有變更者，係採從新從輕原則。又道路交通管理處罰條例
    所定罰鍰、記點、吊銷牌照等，係屬行政罰法中所稱行政罰
    之性質，此參行政罰法第１條、第２條規定可明，自有從新
    從輕原則之適用。道路交通管理處罰條例業於９４年１２月
    ２８日，經總統以華總一義字第０９４００２１２５８１號
    令修正公布第３、５、７－２、８～１０、１２～１６、１
    ８、２０～２６、２９、２９－２、２９－３、３０、３１
    、３２、３３、３５～３８、４０、４２～５０、５３～５
    ５、５７～６３、６５～６７、６９、７１～７４、７６、
    ７８、８０、８２、８３～８５－１、８５－３、９０－２
    、９２條條文；增訂第３１－２、３２－１、６７－１、９
    ０－３條條文；刪除第２８條條文；施行日期，由行政院以
    命令定之。９５年６月２３日行政院以院臺交字第０９５０
    ０８７６８５號令發布第３、５、７－２、８～１０、１２
    ～１６、１８、２０～２６、２９、２９－３、３０、３２
    、３３、３５～３８、４０、４３～５０、５３～５５、５
    ７～６３、６５～６７－１、６９、７１、７２、７４、７
    ６、７８、８０、８５、８５－１、８５－３、９０－２、
    ９０－３、９２條，及刪除第２８條，定自９５年７月１日
    施行；第２９－２、３１、３１－２、３２－１、４２、７
    ３、８２、８３、８４條，定自９６年１月１日施行。其中
    修正前同條例第５３條「汽車駕駛人，行經有燈光號誌管制
    之交岔路口闖紅燈者，處新臺幣一千八百元以上五千四百元
    以下罰鍰。」，移列於同條例第５３條第１項，修正前後關
    於行政罰之要件、法律效果相同。又同條例第６０條第１項
    部分，並未修正。另汽車駕駛人有同條例第５３條第１項（
    修正前第５３條）之行為，記違規點數參點，有６０條第１
    項之行為，記違規點數壹點，修正前後同條例第６３條第１
    項規定意旨相同，按諸上述，應適用新法。
  (三)原處分機關據前開違規事實裁決處分異議人如前，固非無見
    。惟按道路交通管理處罰條例第６５條立法意旨，係指原處
    分於「確定」後始有執行力。乃原處分機關裁決如前，竟逕
    自裁決受處分人「罰鍰限於９５年１０月１１日前繳納」、
    「上開罰鍰逾９５年１０月１１日仍不繳納者，依法移送強
    制執行。」（北監營裁字裁４０－ＡＥＵ３３７０９０號、
    北監營裁字裁４０－ＡＥＵ３３７０９１號同旨），以上列
    處分礙及憲法保障之受處分人依法爭訟之權，核非適法。異
    議人確有本件舉發違規事實，業見前述，異議人執前情聲明
    異議，非有理由，惟原處分既有可議，自應由本院將原處分
    撤銷，另為適法之處分，爰裁定甲○○汽車駕駛人，行經有
    燈光號誌管制之交岔路口闖紅燈，處罰鍰新臺幣貳仟柒佰元
    ，並記違規點數參點；又汽車駕駛人，駕駛汽車有違反道路
    交通管理處罰條例之行為，拒絕停車接受稽查而逃逸，處罰
    鍰新臺幣參仟元，並記違規點數壹點。
三、經核原裁定上開認事用法，洵無違誤。抗告意旨以本件違規
    事實應由警員負舉證責任；且本件並無當場不能或不宜開單
    而得逕行舉發之情形，警員未附上任何證據、照片，顯有不
    當等語。惟查：
  (一)按交通警察掣單舉發違反道路交通管理處罰條例所列違規事
    實，本質上為行政處分，係公務員基於職務上權力，依法就
    特定具體事件所為具公法上效果之單方面行政行為，基於公
    務員為公法上行為具有公信力之原則，該行政行為當可被推
    定為真正，其據以依法處分之事實認定亦為正確無誤，反之
    ，若謂公務員之一切行政行為，均需預留證據以證明其為真
    實，則國家行政勢必窒礙難行，且相關行政目的亦難達成，
    故刑事訴訟法就犯罪證據有關之規定中，與屬行政秩序罰之
    交通違規裁罰本旨不合之部分，自不在準用之列。從而，交
    通違規行政爭訟之舉證責任原理，應非如刑事案件中，必須
    超越任何合理懷疑，始可為有罪判決之嚴格程度，而係應與
    民事訴訟之舉證責任原理相類似，亦即基本上應就行政機關
    與人民所各自主張有利於己之事實，分配其應盡之舉證責任
    ，而非逕予準用刑事訴訟法上之「無罪推定」原則，此觀諸
    行政訴訟法第一百三十六條規定行政訴訟程序準用民事訴訟
    法第二百七十七條舉證責任分配原則之立法意旨，即可明瞭
    ，則法院若查無證據足資證明員警捏造事實違法取締之情事
    ，則執勤警員本其維護交通秩序、安全職責所為之舉發事實
    ，自應受到合法、正確之推定。又按汽車駕駛人，駕駛汽車
    有違反本條例之行為，經交通勤務警察或依法令執行交通稽
    查任務人員制止時，不聽制止或拒絕停車接受稽查而逃逸者
    ，除按各該條規定處罰外，處新臺幣三千元以上六千元以下
    罰鍰，道路交通管理處罰條例第六十條第一項定有明文；復
    按對交通違規不服稽查取締之事實認定，須經攔停稽查而有
    下列情事者，一、拒絕查驗駕照、行照或其他足資稽查之文
    件者。二、拒絕停靠路邊接受稽查者。三、以消極行為不服
    從稽查。四、經以警報器、喊話器呼叫靠邊停車而不靠邊停
    車接受稽查取締或逃逸者（內政部警政署警署交字第19418
    號函釋意旨參照）。
  (二)本件舉發時員警雖未當場拍照存證，然依道路交通管理處罰
    條例第七條之二第一項第一款、第四款規定，汽車駕駛人有
    闖紅燈、不服指揮稽查而逃逸之違規行為，因當場不能或不
    宜攔截製單舉發者，本得對汽車所有人逕行舉發處罰，而本
    件舉發員警亦就舉發經過於原審調查時到庭證述屬實，異議
    人自難以員警舉發時無採證照片云云，據為免責事由。
  (三)綜上，本件抗告人未對本件執勤警員之舉發有誤，另行提出
    其他相關事證以供調查，且經查亦無任何證據，足資證明本
    件執勤警員確有捏造事實違法取締之情事，故警員本其維護
    交通秩序、安全職責所為之本件舉發，自應受到合法、正確
    之推定；綜合卷內資料，應認抗告人確有如舉發通知單所載
    之違規事實無誤，抗告人仍執前開情詞，指摘原裁定不當，
    為無理由，應予駁回。
據上論結，應依道路交通案件處理辦法第26條，刑事訴訟法第41
2條，裁定如主文。
中　　華　　民　　國　　96　　年　　8 　　月　　15　　日
　　　　　　　　　刑事第五庭審判長法　官  吳　敦
  　　　　　　　　　　　　　　　　法  官  陳祐治
        　　　　　　　　　　　　　法  官  吳啟民
以上正本證明與原本無異。
不得再抗告。
                                  書記官  江采廷
中　　華　　民　　國　　96　　年　　8 　　月　　20　　日
